臺灣高等法院民事裁定　　　　　　　　100年度家抗字第137號
抗　告　人　永豐商業銀行股份有限公司
法定代理人　邱正雄
上列抗告人因與相對人李靜華夫妻間請求宣告夫妻分別財產制事
件，對於中華民國100年7月6日臺灣士林地方法院100年度家補字
第138號裁定，提起抗告，本院裁定如下：
    主  文
原裁定關於核定訴訟標的價額部分廢棄。
本件訴訟標的價額核定為新臺幣壹拾玖萬捌仟佰柒拾貳元。
其餘抗告駁回。
    理  由
一、按訴訟標的之價額，由法院核定。核定訴訟標的之價額，以
    起訴時之交易價額為準；無交易價額者，以原告就訴訟標的
    所有之利益為準。法院因核定訴訟標的之價額，得依職權調
    查證據；訴訟標的之價額不能核定者，以第466 條所定不得
    上訴第三審之最高利益額數加1/10定之，民事訴訟法第77條
    之1第1項、第2項、第3項及第77條之12分別定有明文，而民
    事訴訟法第466條第1項所定上訴第三審之利益額數，已自民
    國91年2月8日起提高為新台幣（下同）150 萬元，此觀諸91
    年1月29日司法院（91）院台廳民一字第03075號函即明。又
    按債權人對於夫妻一方之財產已為扣押，而未得受清償時，
    法院因債權人之聲請，得宣告改用分別財產制，民法第1011
    條定有明文。宣告夫妻改用分別財產制之訴，係屬因財產權
    涉訟事件，其訴訟標的價額，本應以夫妻於起訴時因分別財
    產所受利益之客觀價額為準，惟債權人不因法院判決宣告夫
    妻改用分別財產制即可直接獲得債權受清償之利益，仍須將
    來另行代位夫或妻行使對他方之夫妻剩餘財產分配請求權。
    是債權人為原告請求宣告夫妻改用分別財產制事件，應視原
    告所得受之客觀上利益分別處理，如原告之債權額如大於16
    5萬元，即以165萬元作為其訴訟標的之價額；如原告之債權
    額小於165 萬元，則以其債權額為其訴訟標的價額，徵收裁
    判費。
二、本件抗告人起訴主張：相對人李靜華（下稱李靜華）擔任第
    三人蘇文俊之連帶保證人，於77年10月5日向抗告人借款68
    萬400 元未全額清償，抗告人訴請李靜華等人清償債務，經
    原法院以99年度士簡字第255 號判決命李靜華等人應連帶給
    付抗告人19萬8,372元，及自77年11月6日起至清償日止，按
    年息18.25%計算之利息確定在案。嗣抗告人聲請原法院民事
    執行處強制執行，查無李靜華另有可供執行之財產，乃換發
    債權憑證。故抗告人於100年5月4 日向原法院起訴（由原法
    院以100年度家補字第138號受理），請求宣告相對人夫妻間
    之夫妻財產制改用分別財產制等語。原法院認本件訴訟標的
    價額不能核定，依民事訴訟法第77條之12核定訴訟標的之價
    額為165萬元，應徵收第一審裁判費1萬7,335 元，抗告人僅
    繳納3,000元，尚不足1萬4,335 元，裁定命抗告人於收受裁
    定送達5 日內補繳（下稱原裁定）。抗告人不服，提起抗告
    ，請求：(一)原裁定廢棄，(二)本訴訟裁判費應裁定為1,000 元
    。
三、經查：本件訴訟標的並非對於親屬關係及身分上權利有所主
    張，核屬財產權訴訟，揆諸前揭說明，其訴訟標的價額，應
    以抗告人如獲勝訴判決所得受之客觀上利益定之，自非不能
    核定。抗告人得請求李靜華給付之債權為19萬8,372 元，其
    提起本件宣告改用分別財產制事件所受之利益應為19萬8,37
    2元。是故本件訴訟標的價額核定為19萬8,372元。原法院以
    本件訴訟標的價額不能核定，依民事訴訟法第77條之12規定
    核定為165 萬元，尚有未洽，抗告人就原裁定關於核定訴訟
    標的價額部分聲明廢棄，為有理由，爰由本院將原裁定此部
    分廢棄，改判如主文第2 項所示。另原裁定有關命繳裁判費
    部分，依民事訴訟法第483 條規定，為不得抗告，抗告就該
    部分提起抗告，並請求本院裁定本件裁判費為1,000 元，核
    屬無據，應予駁回。然原裁定關於核定訴訟標的價額部分既
    經廢棄，則原裁定關於命繳裁判費部分即失所依據，應俟訴
    訟標的價額確定後，再由原法院另為適當之處理，附此指明
    。
四、據上論結，本件抗告為一部有理由，一部不合法，爰裁定如
    主文。
中    華    民    國    100   年    10    月    20    日
                     民事第四庭
                         審判長法  官 張劍男
                               法  官 翁昭蓉
                               法  官 陳靜芬
正本係照原本作成。
不得再抗告。
中    華    民    國   100    年    10    月    20    日
                              書記官  應瑞霞